【裁判字號】    99,司財管,98
【裁判日期】    990818
【裁判案由】    選任遺產管理人
【裁判全文】
臺灣臺南地方法院民事裁定            99年度司財管字第98號
聲  請  人  華南商業銀行股份有限公司
法定代理人  甲○○
代  理  人  己○○
上列聲請人聲請對被繼承人乙○○選任遺產管理人事件，本院裁
定如下：
    主  文
選任財政部國有財產局臺灣南區辦事處臺南分處為被繼承人乙○
○之遺產管理人。
聲請程序費用新臺幣壹仟元由被繼承人乙○○之遺產負擔。
    理      由
一、按繼承人均拋棄其繼承權者，準用關於無人承認繼承之規定
    ，民法第1176條第6項定有明文。又繼承開始時，繼承人之
    有無不明，而不能依民法第1177條選定遺產管理人時，得由
    利害關係人聲請法院選任之，民法第1178條第2項亦定有明
    文。
二、本件聲請意旨略以：被繼承人乙○○（男，民國○○年○○月○○
    日生，身分證統一編號：身分證統一編號：Ｚ000000000號，
    97年5月26日死亡，生前最後住所：臺南縣學甲鎮○○里○○
    鄰○○路38號）為聲請人之債務人，現經鈞院99年度司執字
    第38365號清償借款事件強制執行程序進行中，惟查被繼承
    人乙○○之法定繼承人均已拋棄繼承，為期聲請人執行程序
    之順利進行，爰向法院聲請為被繼承人乙○○選任遺產管理
    人等語。
三、經查：聲請人主張之前開事實，業據提出被繼承人乙○○除
    戶謄本1件、本院99年6月11日南院龍99執如字第38365號民
    事執行處通知影本1件、97年6月10日南院雅97執如字第4015
    8號債權憑證影本1件、99年6月25日南院龍家寅97年度繼字
    第1437號准予備查通知函影本1件附卷為憑。並經本院依職
    權調閱本院97年度繼字第1437號拋棄繼承事件卷宗核閱綦詳
    ，是聲請人之主張應足採信。又查被繼承人乙○○死亡後，
    其法定繼承人皆已依法拋棄繼承權經本院准予備查，且未準
    用民法第1177條之規定選定遺產管理人，而被繼承人乙○○
    為聲請人之債務人，故聲請人以利害關係人之身分聲請選任
    被繼承人乙○○之遺產管理人，核與上開規定並無不合，應
    予准許。
四、按公示催告期限屆滿，無繼承人承認繼承時，其遺產於清償
    債權，並交付遺贈物後，如有剩餘，歸屬國庫；又按非公用
    國有財產以財政部國有財產局為管理機關，民法第1185條、
    國有財產法第12條分別定有明文。查本件被繼承人乙○○之
    法定繼承人皆已依法拋棄繼承權經本院准予備查，復未準用
    民法第1177條之規定選定遺產管理人，且經本院函詢被繼承
    人乙○○原繼承人即兄弟姐妹丙○○、戊○○、丁○○等有
    無擔任被繼承人乙○○之遺產管理人之意願，迄今均未回覆
    本院，足徵被繼承人乙○○之原繼承人對被繼承人乙○○遺
    產之處置已漠不關心。另被繼承人尚有母親李莊節，惟其年
    事已高，不適宜擔任本件遺產管理人。又查被繼承人乙○○
    之遺產，倘無人承認繼承時，將於清償債權，交付遺贈物後
    ，歸屬國庫，為使被繼承人乙○○遺產之處置順利進行，本
    院認選任財政部國有財產局臺灣南區辦事處臺南分處為被繼
    承人乙○○之遺產管理人為適當。
五、依非訟事件法第157條、第24條第1項，裁定如主文。
中    華    民    國    99    年    8    月    18    日
                  家事法庭      司法事務官  林可婷
以上正本係照原本作成
如對本裁定抗告須於裁定送達後10日內向本院提出抗告狀
中    華    民    國    99    年    8    月    18    日
                                書記官  陳世明

司法院資訊處製作；財團法人民間司法改革基金會備份。
